臺灣高等法院刑事判決　　　　　　　　100年度上訴字第911號
上　訴　人
即　被　告　曾乙家
選任辯護人　成樞律師
　　　　　　李柏杉律師
　　　　　　周奇杉律師
上列上訴人即被告因妨害自由案件，不服臺灣新竹地方法院99年
度訴字第227 號，中華民國100 年1 月20日第一審判決（起訴案
號：臺灣新竹地方法院檢察署99年度偵字第451 號），提起上訴
，本院判決如下：
    主  文
上訴駁回。
    事  實
一、曾乙家擔任元眾實業有限公司負責人（下稱元眾實業公司）
    ，因業務關係與正闊興業有限公司（下稱正闊興業公司）實
    質負責人楊炤鈴及其前夫陳泓淇結識。民國97年3 月中旬，
    陳泓淇向曾乙家借款新臺幣（下同）220 萬元，並交付發票
    人正闊興業有限公司，發票日97年4月19日，面額220萬元、
    支票號碼CF0000000、付款人慶豐商業銀行新竹分行支票（
    下稱慶豐銀行支票）1張作為質押，惟前開支票屆期提示竟
    因存款不足而遭退票，陳泓淇自此避不見面。曾乙家亟欲催
    討前開債務，遂委託不詳姓名之成年男子4人（下稱成年男
    子4人），與渠等共同基於剝奪他人行動自由之犯意聯絡，
    於97年6月19日下午3時許，由前開成年男子4人共乘1台自小
    客車，趁楊炤鈴下班騎乘車牌號碼HTU-646號重型機車離開
    其任職之百納科技有限公司（設於新竹縣竹北市○○道路○
    段395號，下稱百納公司）之際，在該公司附近路邊將楊炤
    鈴所騎乘之機車攔下，旋自後方以眼罩將楊炤鈴雙眼矇住，
    復強拉楊炤鈴進入前開自小客車後座並順勢取走楊炤鈴皮包
    （內有門號0000000000行動電話及文件等物品）暫為保管後
    迅速駛離，駛往渠等與曾乙家約定之會面地點即臺北市○○
    區○○路附近墳墓區路邊涼亭處，而曾乙家則駕駛車牌號碼
    5598-K K號銀灰色BMW自用小客車搭載不知情之友人張堉銘
    ，另聯絡不知情之元眾實業公司司機紀漢聲自行駕駛1台汽
    車前往該處；於同日晚間7時許，成年男子4人將楊炤鈴載抵
    前開會面地點，強拉其下車後取下眼罩，由曾乙家自行與楊
    炤鈴商談。曾乙家要求楊炤鈴清償陳泓淇所積欠之債務，並
    威嚇恫稱：「如果不還債，就要把妳押到妓院賣身抵債」、
    「現在給妳三條路，第一、妳現在從這邊跳下去，沒死算妳
    命大我就認了。第二、我給妳10分鐘妳告訴我錢在哪裡，然
    後妳還錢。第三、我把妳交給他們，會發生什麼事情我不管
    」等語，並自路邊撿拾10元硬幣大小之碎石朝楊炤鈴胸口丟
    擲，楊炤鈴心生畏怖表示願以分期付款方式清償債務，曾乙
    家仍亟為不滿，復對強押楊炤鈴到場之4名成年男子稱：「
    楊炤鈴交給你們處理了」等語，旋即與張堉銘、紀漢聲共同
    離開現場，前開4名成年男子則以眼罩矇住楊炤鈴雙眼強拉
    其返回車內，駛往不詳地點之汽車旅館，並於進入汽車旅館
    房間後，以手銬將楊炤鈴拷於床架欄杆，並由其中2人至3人
    看管拘禁，翌日（即6月20日）中午退房後，前開男子復強
    拉楊炤鈴進入車內，再駛往另一不詳地點之汽車旅館，至第
    3日（即6月21日）中午前，繼續以上開方式拘禁楊炤鈴（全
    程僅有使用廁所時准許楊炤鈴將眼罩拿下）。其間百納公司
    負責人曾立翎（原名曾碧珍）於6月20日上午9點打電話予楊
    炤鈴而無人回應，且於10時許因曾乙家與百納公司員工范佩
    娟以MSN對話暗示楊炤鈴將很久不會回來上班後，曾立翎即
    以電話與曾乙家聯繫，電話中曾乙家暗示楊炤鈴遭人帶走，
    曾立翎與楊炤鈴之家人聯繫報警，警方循線於6月21日上午
    10時29分許撥打曾乙家電話詢問楊炤鈴之下落未果，於是日
    （21日）中午前開4名不詳姓名男子與楊炤鈴退房後，復強
    押楊炤鈴進入車內，同乘1台自小客車駛往臺北市○○區○
    ○路附近山區路邊，與曾乙家相約會面，曾乙家則駕車搭載
    不知情之友人張堉銘前往該處，至同日下午5時許，雙方均
    抵達會面地點，曾乙家及前開男子下車謀議討論後，渠等返
    回車上表示其「雇主」要求楊炤鈴開立本票，楊炤鈴未予配
    合，前開男子下車詢問曾乙家後即作罷，旋駕車搭載楊炤鈴
    離開，於同日晚間6時許在臺北火車站前取下其眼罩後予以
    釋放，並歸還其皮包。楊炤鈴前後遭私行拘禁剝奪行動自由
    達約3日餘之久。嗣後楊炤鈴電話聯繫其姐楊淑鈴、曾立翎
    後，即自行搭乘高鐵返回新竹縣竹北市，經警循線查獲上情
    。
二、案經新竹縣政府警察局竹北分局報請臺灣新竹地方法院檢察
    署檢察官偵查起訴。
    理  由
壹、程序部分：
一、按被告以外之人於審判外之言詞或書面陳述，除法律有規定
    者外，不得作為證據，刑事訴訟法第159條第1項定有明文。
    本案證人即告訴人楊炤鈴於警詢之指訴及證人楊淑鈴、曾立
    翎、范珮娟於司法警察調查時所為之陳述，均屬被告以外之
    人於審判外之陳述，依上開規定，原則上即不得作為證據，
    而被告曾乙家之辯護人就此部分於本院準備程序亦不同意作
    為證據，再證人即告訴人楊炤鈴、證人曾立翎、范珮娟於原
    審99年12月23日審理期日業到庭具結作證，其於審判中所為
    陳述，與警詢中所為供述，既屬「相符」，則無刑事訴訟法
    第159條之2規定之適用（最高法院99年度台上字第5926號判
    決、99年度台上字第3183號判決、99年度台上字第6762號判
    決、99年度台上字第6169號判決意旨參照），又均查無第15
    9條之3所列得例外作為證據之情形，則證人即告訴人楊炤鈴
    、證人楊淑鈴、曾立翎、范珮娟於警詢之陳述，應認均無證
    據能力，合先敘明。
二、按被告以外之人於偵查中向檢察官所為之陳述，除顯有不可
    信之情況者外，得為證據，刑事訴訟法第159條之1第2項定
    有明文。偵查中對被告以外之人（包括證人、鑑定人、告訴
    人、被害人及共同被告等）所為之偵查筆錄，或被告以外之
    人向檢察官所提之書面陳述，性質上均屬傳聞證據。惟現階
    段刑事訴訟法規定檢察官代表國家偵查犯罪、實施公訴，依
    法其有訊問被告、證人及鑑定人之權，證人、鑑定人且須具
    結，而實務運作時，檢察官偵查中向被告以外之人所取得之
    陳述，原則上均能遵守法律規定，不致違法取供，其可信度
    極高，職是，被告以外之人前於偵查中已具結而為證述，除
    反對該項供述得具有證據能力之一方，已釋明「顯有不可信
    之情況」之理由外，不宜以該證人未能於審判中接受他造之
    反對詰問為由，即遽指該證人於偵查中之陳述不具證據能力
    。本件證人即告訴人楊炤鈴、證人楊淑鈴、曾立翎、范珮娟
    於偵查中具結所為之陳述，均未曾提及檢察官在偵查時有不
    法取供之情形，本件被告及其辯護人反對該項供述得具有證
    據能力，亦未釋明上開供述有顯不可信之情況，依上，渠等
    於偵查中之證言自均具有證據能力。雖被告及其辯護人另稱
    在偵查中證人所為之陳述未經詰問之程序，因認無證據能力
    云云，惟查刑事訴訟法在偵查中就訊問證人，並無交互詰問
    程序之設計，是被告之辯護人就上開證據能力之抗辯似有誤
    會，併此敘明。
三、又鑑定之經過及其結果，應命鑑定人以言詞或書面報告；法
    院或檢察官得囑託醫院、學校或其他相當之機關、團體為鑑
    定，或審查他人之鑑定，並準用前開規定，刑事訴訟法第20
    6條第1項、第208條第1項前段定有明文。復按測謊鑑定，係
    依一般人在說謊時，會產生遲疑、緊張、恐懼、不安等心理
    波動現象，乃以科學方法，由鑑定人利用測謊儀器，將受測
    者之上開情緒波動反應情形加以記錄，用以分析、判斷受測
    者之供述，是否違反其內心之真意。故測謊鑑定，倘於受測
    人身心、意識狀態正常，同意配合受測情況下，鑑定人具備
    專業之知識技能，所測試之問題及其方法又具專業可靠性時
    ，該測謊結果，雖不能採為有罪或無罪判決之唯一證據，但
    非無證據能力，仍得供為形成心證之參佐，至於其證明力如
    何，則由事實審法院本於職權為合理之判斷（最高法院99年
    度台上字第7993號判決參照）。本件係臺灣新竹地方法院檢
    察署檢察官囑託法務部調查局對被告為測謊鑑定後所為之測
    謊報告書，形式上符合測謊基本要件，即：告知得拒絕受測
    ，以減輕其不必要之壓力，經被告於測謊同意書內簽名同意
    配合；受測人於接受本案測試時，身心狀態並無任何異常或
    不適合施測現象；測謊員經良好之專業訓練並具相當之經驗
    ；本件施測環境未受任何干擾；施測所得之生理紀錄曲線平
    滑、圖形明確，顯示所使用儀器運作正常、記錄功能良好等
    情，有法務部調查局99年3月26日調科參字第09900128500號
    測謊報告書及法務部調查局99年3月26日調科參字第0990012
    8500號測謊鑑定過程參考資料各1份在卷可憑（見99 年度偵
    字第451號卷第215、216至226頁）。是應認法務部調查局對
    被告實施測謊鑑定之報告，有證據能力，被告及其辯護人主
    張該報告無證據能力，應有誤會。
四、本判決下列所引用之證據資料，均經依法踐行調查證據程序
    ，亦查無違反法定程序取得之情形，當事人於本院言詞辯論
    終結前亦未聲明異議，本院審酌證據資料製作時之情況，均
    無違法不當及證明力明顯過低之瑕疵，亦查無依法應排除其
    證據能力之情形，認以之作為證據應屬適當，皆有證據能力
    。
貳、實體部分：
一、訊據被告曾乙家固坦白承認伊曾因系爭慶豐銀行支票屆期提
    示未獲清償乙事，先後於97年6月19日、同年月21日，前往
    臺北市北投區與告訴人楊炤鈴碰面協商債務清償之方式，惟
    矢口否認有何剝奪行動自由或恐嚇危害安全之犯行，辯稱：
    伊曾於97年4月底，與陳泓淇碰面商討前開債務之清償方式
    共2次，會面過程均有4名姓名年籍不詳之成年男子陪同陳泓
    淇赴約。97年6月19日，伊係因正闊興業公司股東葉崇岳打
    電話邀約，伊始邀集友人張堉銘及元眾實業公司司機紀漢聲
    陪同伊前往，陪同告訴人楊炤鈴赴約之4名男子，與先前陪
    同陳泓淇商談債務之人相同，商談中，伊並未向告訴人楊炤
    鈴丟擲碎石或以「如果不還債，就要把妳押到妓院賣身抵債
    」等語恫嚇之，亦未發現告訴人楊炤鈴有何行動遭拘束之情
    形，商談完畢即各自離去。至97年6月21日，係因葉崇岳又
    打電話告知陳泓淇等人有意商討債務之清償方式等語，伊始
    邀張堉銘再次前往臺北市北投區赴約，惟此次告訴人楊炤鈴
    均未下車，而係由前次陪同告訴人楊炤鈴商談債務之男子要
    求伊往後不要再找告訴人楊炤鈴索討債務，旋即各自離開云
    云。於本院審理中辯稱：伊完全不認識那4個人，現場的司
    機、跟伊的朋友都可以證明我去那裡是要商討債務的問題，
    這些都是他們自己猜測認認為是伊做這些事，伊也很驚訝。
    告訴人的前夫是詐欺通緝犯，經營的公司又不明倒閉，他們
    甚至以他們爺爺為負責人，是個惡意倒閉的人，告訴人說被
    綁，但也沒有受什麼傷害，伊是一個正當的生意人，欠我的
    錢完全拿不回來，還惹上官司，他們騙了這麼多錢，被害人
    的前夫是個詐欺犯，跟被害人共同組了本案的公司，事後還
    有組其他的公司去騙人，他們才是詐騙集團，警察局傳伊去
    作證時，都沒有問伊什麼狀況，就要伊認罪，他們都沒有調
    查過，伊在台北的朋友都可以證明他們就是詐騙集團云云，
    被告之辯護人辯稱：倘檢視告訴人楊炤鈴門號0000000000號
    行動電話於97年6月19日至21日間通聯紀錄，可知該段期間
    前開行動電話均屬開機狀態，且於97年6月19日晚間9時8分
    、同日晚間9時11分，分別有發話至門號00000000 00號電話
    22秒、31秒之紀錄，倘告訴人楊炤鈴於該段期間係遭人強押
    ，行為人為掩飾其行蹤，豈有不將被害人手機關機，任令其
    維持通訊之可能？告訴人楊炤鈴陳稱其該段期間內係遭人強
    押拘禁，應屬子虛。本件事實的發生經過是被告被被害人與
    他的先生惡性倒債，被告當然是積極的跟對方接觸要討債。
    原判決全部都是憑被害人的一面之詞，葉崇岳、紀漢聲等人
    的證明都可以證明被告當初到現場是因為葉崇岳的通知，陳
    泓淇這些人現在都逃逸無蹤，如果法院讓這些債務人因此就
    脫免於債務的訴追不合公平正義等語。惟查：
(一)被告於於97年6月19日，駕駛車牌號碼5598-KK號銀灰色BMW
    自用小客車前往臺北市北投區○○○區路邊涼亭處與告訴人
    楊炤鈴碰面協商債務清償之方式，復於同年月21日，在臺北
    市○○區○區路邊，與以小客車搭載告訴人楊炤鈴前來之男
    子交談之事實，業據被告於原審審理中坦承不諱（見原審99
    年度審訴字第394號卷第28至29頁，原審99年度訴字第227號
    卷第13至17、22至30、170頁背面至179頁），核與證人即告
    訴人楊炤鈴於偵查及原審中證述於97年6月19日曾與被告碰
    面，當時被告係駕駛銀灰色BMW自用小客車前來，同年月21
    日亦曾於路邊看到被告等語相符（見99年度偵字第451號卷
    第195至197頁，原審99年度訴字第227號卷第126頁背面至14
    5頁），另有車牌號碼5598-KK號自用小客車照片3幀及車籍
    查詢－基本資料詳細畫面1紙在卷可參（見99年度偵字第451
    號卷第173至174頁），且被告所使用門號0000000000行動電
    話於97年6月19日晚間6時20分以後至同日晚間7時7分間通聯
    所顯示之基地台位置均為「臺北市○○區○○路221號」處
    ，與告訴人楊炤鈴所使用門號00000000 00之行動電話於97
    年6月19日晚間7時55分許通聯顯示基地台位置「臺北市○○
    區○○路221號」完全相符；被告所使用前開門號行動電話
    於97年6月21日下午5時29分起至同日下午5時50分間通聯所
    顯示之基地台位置均為「臺北市○○區○○路110號」，亦
    與告訴人楊炤鈴所使用前開門號行動電話於97年6月21 日下
    午5時25分起至同日下午5時44分間通聯所顯示之基地台位置
    「臺北市○○區○○路221號」相近，有行動電話門號00000
    00000號通聯調閱查詢單（見99年度偵字第451號卷第67頁最
    後1欄至69頁第2欄、第89頁第3欄至90頁第1欄）、行動電話
    門號0000000000號通聯調閱查詢單（見99年度偵字第451號
    卷第38頁第4欄、第51頁第3欄至第5欄）各1份在卷可參，是
    被告自白與告訴人楊炤鈴於97年6月19日晚間7時許曾於臺北
    市○○區○○路附近墳墓區路邊涼亭處碰面，而被告於同年
    月21日下午5時許曾在臺北市○○區○○路附近山區路邊，
    與以小客車搭載告訴人楊炤鈴前來之男子交談等情，堪信屬
    實。至告訴人楊炤鈴於原審中固曾一度證稱：6月19日與曾
    乙家碰面之地點，是楊梅墳墓區，伊認得是楊梅的原因，是
    因為有一個特殊的涼亭之語（見原審99年度訴字第227號卷
    第130頁背面、第137頁背面、第142頁），然告訴人楊炤鈴
    所使用門號0000000000行動電話，於97年6月19日晚間7時通
    聯所顯示之基地台位置，查無「桃園楊梅」地區，有行動電
    話門號0000000000號通聯調閱查詢單附卷可參（見99年度偵
    字第451號卷第38頁），而告訴人楊炤鈴亦另於原審中改稱
    ：伊指認楊梅墳墓區唯一標準就是那個涼亭，全國的涼亭不
    會長的不一樣，類似的一定很多。伊說的涼亭沒有辦法那麼
    明確讓伊覺得一看到就是在楊梅墳墓區的涼亭，但真的很像
    ；97年6月19日伊跟曾乙家碰面的時間應該是晚上7點多，但
    是伊的通聯紀錄沒有出現在桃園楊梅，對於這個通聯紀錄沒
    有意見，如果這樣的話，沒有辦法確認97年6月19日與曾乙
    家碰面地點是否在楊梅，因為伊是以那個涼亭為辨認點等語
    （見原審99年度訴字第227號卷第142頁背面、第143頁背面
    至144頁正面），應認告訴人楊炤鈴係因記憶錯誤或一時混
    淆，而於原審中為前開證述，其與被告於97年6月19日會面
    之地點為臺北市○○區○○路附近墳墓區路邊涼亭，應屬無
    誤，附此敘明。
(二)告訴人楊炤鈴曾有事實欄所載於97年6月19日下午3時至97年
    6月21日晚間6時止遭私行拘禁剝奪行動自由達約3日餘之久
    之事實，業據證人即告訴人楊炤鈴於原審結證：其於97年6
    月19日下午3時許騎乘機車離開百納公司之際，在該公司附
    近路邊遭不詳成年男子攔下，自後方以眼罩將其雙眼矇住，
    復強拉其進入前開自小客車後座起，至97年6月21日晚間6時
    許於臺北火車站遭釋放前，此3日期間，遭數名姓名年籍不
    詳之成年男子拘禁剝奪行動自由之過程，以及被告於97年6
    月19日晚間7時許，在某墳墓區路邊涼亭處與其碰面時，以
    碎石丟擲其胸口並恫以：「如果不還債，就要把妳押到妓院
    賣身抵債」、「現在給妳三條路，第一、妳現在從這邊跳下
    去，沒死算妳命大我就認了。第二、我給妳10分鐘妳告訴我
    錢在哪裡，然後妳還錢。第三、我把妳交給他們，會發生什
    麼事情我不管」等語，致其心生畏怖明確（見原審99年度訴
    字第227號卷第126頁背面至145頁），核與其於偵查中證述
    之情節大致相符（見99年度偵字第451號卷第195至197頁）
    ，無重大不一致之瑕疵，核與證人即百納公司職員范珮娟於
    偵查及原審中證稱：97年6月19日晚間，楊炤鈴的乾弟蔡子
    偉打電話問伊是否知道楊炤鈴的行蹤，因為他找不到楊炤鈴
    ，伊在同日晚間7點53分以行動電話門號0000000000撥打楊
    炤鈴之手機，但沒有接通，轉成語音信箱。伊之前在正闊興
    業公司工作，該公司實質上是由楊炤鈴經營，後來伊到百納
    公司上班，老闆是曾立翎，伊之前在正闊興業公司時會用MS
    N聯絡出貨、送貨訊息，曾乙家是公司客戶，所以有他的MSN
    帳號，97年6月20日伊用『范小娟』的名字和曾乙家以MSN交
    談，他跟伊說『妳們老大不在了，妳還要上班嗎』、『她可
    能很久都不去上班了』，當時伊的主管已經是曾立翎，所以
    伊不清楚他指的老大是誰，但因為楊炤鈴的乾弟弟蔡子偉在
    前一天晚上問伊是否知道楊炤鈴的去向，伊就有想到曾乙家
    所說的『老大』是否指楊炤鈴？伊有問曾立翎：『楊炤鈴一
    直沒有來上班，是否發生什麼事情？』，也有請曾立翎依曾
    乙家留的公司電話與曾乙家聯絡等語（見99年度偵字第451
    號卷第204至206頁，原審99年度訴字第227號卷第119頁背面
    至122頁）及證人即百納公司負責人曾立翎（原名曾碧珍，
    下同）於偵查及原審中證稱：因為楊炤鈴在伊公司上班，她
    的家人找不到她，就用電話跟伊聯繫，伊也電話聯繫不上楊
    炤鈴，後來她的母親就去報案。伊在97年6月19日晚間9時59
    分、11點1分、11點2分、11點9分、97年6月20日中午12點43
    分、12點48分等時間，均有使用行動電話門號0000000000撥
    打楊炤鈴之手機，是因為聽說她不見，所以一直找她，但都
    沒有接通或進入語音信箱范珮娟告訴伊曾乙家有留電話，伊
    就打給他，曾乙家在電話中，有說伊、楊炤鈴、范珮娟都是
    詐騙集團，一直在騙他的錢，也有說類似『楊炤鈴已經被地
    下錢莊的人帶走』這樣的話等語一致（見99年度偵字第451
    號卷第205至206頁，原審99年度訴字第227號卷第117至119
    頁），並有上開通聯紀錄在卷可憑（見99年度偵字第75頁）
    。證人即告訴人楊炤鈴之姐楊淑鈴亦於偵查中證稱：伊從娘
    家伊媽媽那裡被告知，伊妹妹楊炤鈴被擄走了，伊母親是曾
    立翎（原名曾碧珍）告訴她的，曾立翎告知的內容伊不清楚
    ，伊只想要找到楊炤鈴，伊趕緊帶伊母親去報案等語相符（
    見99年度偵字第451號卷第197頁），且查，被告於97年6 月
    20日上午9時43分許，曾與證人范珮娟以MSN通話，內容如下
    （括弧內為范珮娟以別名「范小娟」通話之內容）：「你們
    老大沒上班...要上班嗎？」、「她可能要很久都不去上班
    了」、「（誰ㄚ？）」、「還裝」、「（我們老大是曾小姐
    ）」、「最好是」、「（是阿，你到底再說什麼ㄚ，我們老
    大在公司耶，什麼ㄚ？？）」、「好吧...那就沒事了...」
    、「（你在說誰ㄚ）」、「你們之前的員工都招了...還裝
    ...真是佩服你們」、「（到底在說什麼ㄚ。難道不能讓我
    好好的到新公司上班嗎？）」、「你自己也好自為之」、「
    （我到底招惹你們什麼ㄚ）」、「他們之前倒的帳...有些
    是地下錢莊的...跟我沒關係」、「（我只不過想換個新老
    闆好好工作）」、「是嘛...那就好...那要來拜一下碼頭ㄚ
    ...臺北我熟...可以介紹生意給你ㄚ」、「（謝謝你）」、
    「反正妳跟他們夫妻倆一點關西（應為係之誤）都沒...你
    可以來阿...我等妳」…「（我老闆打電話給你...反正那夫
    妻的事和我們沒關西（應為係之誤）...別把我們搞在一起
    ）」、「好啦、好啦」、「（接我們老闆的電話吧）」、「
    ok...00000000...我們公司電話」，有被告及證人范珮娟MS
    N別名「范小娟」於97年6月20日之網路MSN交談紀錄1份在卷
    可參（見99年度偵字第451號卷第25至31頁），再查，告訴
    人楊炤鈴使用行動電話門號0000000000於97年6月19日下午3
    時27分以後至同年月21日晚間6時15分前之通聯紀錄，除97
    年6月19日晚間9時8分、同日晚間9時11分，分別有發話至門
    號0000000000號電話22秒、31秒之紀錄外，並無任何通話秒
    數，有行動電話門號0000000000號通聯調閱查詢單1份可稽
    （見99年度偵字第451號卷第32至58頁），且告訴人楊炤鈴
    於97年6月19日下班時所騎乘車牌號碼HTU-646號重型機車，
    於同日下午4時40分經當時之所有權人蔡子偉通報失竊，有
    汽（機）車過戶登記書及歷史異動查詢（車號：HTU-646號
    ）各1份可參（見原審99年度訴字第227號卷第75、76頁），
    而告訴人楊炤鈴於本案發生前，與被告並無冤仇，復於偵查
    及原審中一再表示：伊覺得伊跟曾乙家都是被伊前夫陳泓淇
    所害，雖然曾乙家這種方式不對，但伊也覺得他很可憐，伊
    想原諒曾乙家，希望他重新做人等語（見99年度偵字第451
    號卷第197頁）；伊覺得發生這種事情對伊來說是一種傷害
    ，但是如果在這個事情還沒有發生以前，就伊對曾乙家的認
    識，伊覺得他是一個工作認真，實事求事的人，他和伊很像
    ，伊用了前夫作業務，他把陳泓淇當好朋友，結果都被他騙
    了，雖然那幾天伊很恐懼，對於刑度希望可以從輕量刑等語
    （見原審99年度訴字第227號卷第145頁），亦可知告訴人楊
    炤鈴並非對被告心懷仇恨之人，難認其有故意編纂不實情節
    誣陷被告入罪之動機，由上述可知，告訴人楊炤鈴於97年6
    月19日下午3時許起至同年月21日晚間6時許期間，確有行蹤
    不明、親友無法與其取得聯繫之情事，而前述被告於97年6
    月19日晚間7時許，曾於臺北市○○區○○路附近墳墓區路
    邊涼亭處與告訴人楊炤鈴碰面之事實，應足以推論被告知悉
    告訴人楊炤鈴於97年6月19日下午3時許以後即遭私行拘禁剝
    奪行動自由之情事。
(三)本件告訴人係因其前夫積欠被告之債務而遭他人剝奪行動自
    由之事實，業據證人即告訴人楊炤鈴於原審明確證稱：6 月
    19日伊被拉上車後，有問那些男子他們是誰？要帶伊去哪裡
    ？有人回答說有人要跟你聊一聊，到了就知道，車子開了20
    分鐘就停下來，他們押伊下車，走了幾步又押伊上車，第2
    次停車就是墳墓區，有看到曾乙家和另一個認不出來的男子
    一起出現，離開墳墓區後，因為曾乙家告訴那些男子隨便他
    們處理，伊不知道他們要帶伊去哪裡，就伊認知，伊覺得他
    們在等待，第1天晚上投宿旅館汽車時，押伊的人問伊陳泓
    淇在哪裡？又問伊說到底欠曾乙家多少錢？為何欠曾乙家錢
    ？6月20日中午從汽車旅館退房以後，到晚上進另1間汽車旅
    館前，都是在車上晃，到6月21日中午退房後，在車上有聽
    到押伊的人在講電話的聲音，後來車就停下來，伊聽到他們
    下車的聲音，就偷偷把眼罩拉下來，從左後視鏡看到他們和
    曾乙家在講話，談完話後他們回到車上，告訴伊『雇主』要
    求伊簽500萬元的本票，伊說為什麼要簽500萬元本票，其中
    1人就說妳等一下，就聽到駕駛座車門打開的聲音，隔一會
    ，他回來，又說不用了，我們送妳去車站坐車回去；伊被押
    的過程中，除了看到曾乙家以外，伊有看到別的人，但是因
    為距離太遠，伊沒有辦法確認他們是誰，在整個被押過程中
    ，伊這邊沒有跟任何債權人商談到關於還款的事情，除了跟
    曾乙家外，伊有求押伊的人放了你，他們說他們也是拿人錢
    財與人消災等語明確（見原審99年度訴字第227號卷第126頁
    背面至145頁）。次查，97年6月21日上午10時29分新竹縣政
    府警察局竹北分局警員以分局電話00-0000000撥打被告所使
    用門號0000000000行動電話詢問被告關於告訴人楊炤鈴之下
    落，有行動電話門號0000000000號通聯調閱查詢單1份及新
    竹縣政府警察局竹北分局99年12月16日竹縣北警偵字第0995
    009895號函所附偵查報告書在卷可參（見99年度偵字第451
    號卷第89頁第1欄、原審99年度訴字第227號卷第82至85頁）
    ，亦為被告所不否認（見原審99年度訴字第227號卷第13至1
    7、23頁背面至24頁），被告亦坦承於同日下午5時許在臺北
    市北投區附近曾與告訴人楊炤鈴見面而僅與搭載其前來之男
    子交談後即離開等情（見上開筆錄），而本件經送法務部調
    查局為測謊鑑定，被告對於「（問：楊炤鈴被綁期間，你有
    與其見面並出言恐嚇嗎？）沒有」「（問：你有教唆第三人
    押走楊炤鈴嗎？）沒有」等，經測試結果呈不實反應，亦有
    法務部調查局99年3月26日調參字第09900128500號測謊報告
    書及測謊鑑定過程參考資料1份可參（見99年度偵字第451號
    卷第215至226頁），參酌告訴人楊炤鈴於97年6月19日下午3
    時許起至同年月21日晚間6時許間，僅曾與被告單一債權人
    會面，而未與其他債權人碰面商討債務清償之問題，私行拘
    禁剝奪告訴人楊炤鈴行動自由之數名成年男子，亦僅曾詢問
    其積欠被告之金額，且有警員向被告詢問告訴人楊炤鈴下落
    後，被告旋與拘禁告訴人楊炤鈴之男子碰面，數人於車外商
    談後，拘禁告訴人楊炤鈴之男子即返回車上表示「雇主」要
    求簽發本票，未果後即將告訴人楊炤鈴釋放等情節，應足認
    知97年6月19日下午3時許起至同年月21日晚間6時許間，出
    面執行拘禁剝奪告訴人楊炤鈴行動自由行為之成年男子，係
    受被告委託而為之，被告與前開成年男子間，相互利用他人
    之行為，以達其犯罪之目的，自有共同之犯意聯絡及行為分
    擔，應對全部發生之結果，共同負責。
(四)至於97年6月19日至21日間，受被告委託，與被告共同基於
    剝奪他人行動自由之犯意聯絡，而出面執行私行拘禁剝奪告
    訴人楊炤鈴行動自由之成年男子人數部分，被告始終陳稱97
    年6月19日、21日，被告與告訴人楊炤鈴會面時，告訴人楊
    炤鈴身後均有4名成年男子，而與97年6月19日陪同被告前往
    臺北市北投區墳墓區之證人張堉銘、紀漢聲、97年6月21 日
    陪同被告前往臺北市○○區○區路邊之證人張堉銘於原審中
    所證述之情節相符（見原審99年度訴字第227號卷第104頁背
    面至110頁背面、第110頁背面至117頁），又告訴人楊炤鈴
    於原審中亦證稱：把伊拉上車的人有3到4個人，伊沒有辦法
    確認，伊的摩托車往前騎，他們從伊後面停下來作這些動作
    ，伊沒有辦法回頭的時候，已經被矇上眼罩；因為1個開車
    ，開車的人旁邊是有聲音，伊的左手邊也有人，因為他靠伊
    很近，所以有感覺到溫度，但是右手邊那邊不確定有人，但
    是在墳墓區要下車的時候，伊聽到4個車門都有開啟的聲音
    ，所以不確定是3人還是4人等語（見原審99年度訴字第227
    號卷第129頁正面、第136頁背面），應認與被告共同基於剝
    奪他人行動自由之犯意聯絡，而出面執行私行拘禁剝奪告訴
    人楊炤鈴行動自由之成年男子人數共為4人。至於告訴人楊
    炤鈴於原審中，固另證稱：97年6月21日中午以後，自汽車
    旅館房間將其強拉進入自小客車內，前往臺北市○○區○○
    路附近山區與被告碰面之男子人數為3人，伊有聽到下車聲
    音是3個車門都有開，駕駛座、副駕駛座、左後座車門都有
    打開，從左後方後視鏡有看到3個人的背影等語（見原審99
    年度訴字第227號卷第126頁背面至145頁），然參酌告訴人
    楊炤鈴於遭私行拘禁剝奪行動自由期間，均經前開成年男子
    以眼罩矇住雙眼，僅得利用空檔將眼罩拿開後自車內窺視後
    視鏡有限之視野範圍，而車門開關門聲亦有可能重疊，而非
    全無判斷失準之可能等情，仍應以被告及證人張堉銘、紀漢
    聲供述、證述內容，認定執行押人上車犯行人數為4人，附
    此敘明。
(五)至辯護人固以前詞為辯，惟查：
  1.被告於警詢、偵訊及原審99年7 月29日第一次準備期日中，
    均矢口否認曾於97年6 月19日至21日期間在臺北市北投區與
    告訴人楊炤鈴會面之事實，辯稱：伊於97年6 月19日整天都
    在元眾實業公司，6月21日凌晨先在酒吧喝酒，之後到KTV唱
    歌，再回到公司睡覺到下午3、4點，之後開車去找客戶，大
    部分的時間人都在臺北，不知道為何楊炤鈴說在北投山區有
    看到伊等語（見99年度偵字第451號卷第6至10、194至197頁
    ，原審99年度審訴字第394號卷第17至19頁），至其辯護人
    並聲請閱卷後，始坦白承認：伊曾於97年6月19日，駕駛車
    牌號碼5598-KK號銀灰色BMW自用小客車前往臺北市北投區與
    告訴人楊炤鈴碰面協商債務清償之方式，復於同年月21日，
    在臺北市北投區與以小客車搭載告訴人楊炤鈴前來之男子交
    談之語（見原審99年度審訴字第394號卷第28至29頁，原審
    99年度訴字第227號卷第13至17、22至30、170頁背面至179
    頁），並稱：伊於警詢中之所以未提及97年6月19日至21日
    間，曾於臺北市北投區與告訴人楊炤鈴會面之情節，是因為
    伊是做生意的人，不願意跟警察來往，想說警察可能問一問
    就算了，所以沒有認真回答，又雖然警察於詢問其前開3日
    間行程之前，曾告知被告「告訴人楊炤鈴指控其遭剝奪行動
    自由期間，曾看到被告出現在其面前」等語，但當時伊認為
    是警察想要栽贓，所以也不願正面回答（見原審99年度訴字
    第227號卷第24頁），其所為辯解不僅前後反覆不一，且對
    於先前於警詢、偵訊中所為說詞之解釋，亦與一般無辜之人
    遭受虛枉指控時，莫不窮盡為己身辯護之常情相違，其嗣後
    所為之辯解，已難遽予採信。
  2.再者，證人葉崇岳固於原審中證稱：97年6 月間，因陳泓淇
    通知伊，伊再與曾乙家相約到北投見面，伊這邊是伊、曾乙
    家和幾位曾乙家的朋友，伊自己開一台車，到場後，發現只
    有楊炤鈴及4 名男子到場，陳泓淇沒有在場，伊覺得他沒有
    誠意，就沒有下車，只有曾乙家下車跟楊炤鈴談，伊在車上
    有看到一點情況；楊炤鈴那時跟他一起來的4 位男子沒有互
    動、沒被綑綁也沒有帶眼罩，至於互動情形就是那4 個人就
    站在楊炤鈴旁邊，好像只是站在旁邊，伊只有看到楊炤鈴和
    曾乙家2 人在對話，談了10幾分鐘，後來伊和曾乙家各自開
    車下山等語（原審99年度訴字第227號卷第97至104頁正面）
    。證人張堉銘固於原審中證述：在97年間，伊曾經2次陪同
    曾乙家到北投和楊炤鈴商談債務問題，都是曾乙家開車載伊
    去，伊有下車，站在比較後面，伊看到楊炤鈴時，她沒有被
    綑綁或戴眼罩，也沒有呈現行動被拘束之情況，他們之間的
    談話伊沒有聽到，第一次（97年曾乙家與楊炤鈴碰面），葉
    崇岳、紀漢聲也有去，曾乙家來載伊，葉崇岳、紀漢聲各開
    1台車，有先到北投國小，和葉崇岳碰面才一起上去。談話
    過程中，葉崇岳好像在車上，第二次與楊炤鈴碰面的時間應
    該是下午，地點應該跟前次地點不同，那次紀漢聲也有去，
    伊有下車，一樣站在車旁，楊炤鈴應該有下車，她和曾乙家
    在談事情，4名男子就站在他後面，伊下車站在車附近抽煙
    沒有靠近等語（見原審99年度訴字第227號卷第104頁背面至
    110頁背面）。而證人紀漢聲固亦於原審中證稱：97年6月19
    日晚間6點後，曾乙家打電話找伊去北投陪他跟楊炤鈴談債
    務問題，伊自己開一台車去，我們先約在北投國小，當時有
    曾乙家和張堉銘在，還有一台車在後面，伊後來知道是葉崇
    岳的車，伊跟著曾乙家的車到北投山區墳墓區，到了以後，
    楊炤鈴的車停在最前面，然後是曾乙家的車，再來是伊的車
    ，最後是葉崇岳的車，停成一排，只有曾乙家和楊炤鈴在談
    ，張堉銘有在車旁走動，葉崇岳伊沒有看到，伊在車上可以
    隱隱約約聽到曾乙家和楊炤鈴談話，但沒有聽到內容，曾乙
    家講話並沒有神情激動的樣子，伊看到楊炤鈴時，她沒有被
    綑綁或戴眼罩，也沒有呈現行動被拘束之情況等語（見原審
    99年度訴字第227號卷第110頁背面至117頁），惟查：
  (1)證人葉崇岳證述部分：
    依證人葉崇岳於原審中另證稱：我們那天（即97年6月19日
    ）約碰面，伊有打電話給曾乙家，應該是確定碰面的地點北
    投國小要怎麼走，下午1點多將近2點的通話，大概都是在跟
    曾乙家報路，應該是下午2點以後抵達北投山區等語（見原
    審99年度訴字第227號卷第100頁背面至101頁），其所證述
    雙方會面之時間，與被告及告訴人楊炤鈴在臺北市北投區會
    面之時間即同日晚間7時許，顯有差距。又參酌證人葉崇岳
    使用行動電話門號0000000000於97年6月19日晚間6時16分通
    聯所顯示之基地台位置，係在距離臺北市○○區○○路約15
    至20分鐘車程之「臺北市○○區○○路2段」處、同日晚間7
    時23分所顯示之基地台位置，係在「臺北縣三重市○○路」
    附近，與被告所使用之行動電話門號0000000000於97年6月
    19 日晚間6時20分以後至同日晚間7時7分間通聯所顯示之基
    地台位置均為「臺北市○○區○○路221號」處，告訴人楊
    炤鈴所使用之行動電話於97年6月19日晚間7時55分許通聯顯
    示基地台位置亦為「臺北市○○區○○路221號」處，顯屬
    相異，有證人葉崇岳之證述（見原審99年度訴字第227號卷
    第103頁）及行動電話門號0000000000號通聯調閱查詢單（
    見99年度偵字第451號卷第126頁第2欄）、行動電話門號000
    0000000號通聯調閱查詢單（見99年度偵字第451號卷第67頁
    最後1欄至第69頁第1、2欄）、行動電話門號0000000000號
    通聯調閱查詢單（見99年度偵字第451號卷第38頁第4欄）各
    1份在卷，已難認被告與告訴人楊炤鈴於97年6月19日晚間7
    時許在臺北市○○區○○路附近墳墓區路邊涼亭處會面之際
    ，證人葉崇岳確實身處現場。再告訴人楊炤鈴於原審中證稱
    ：97年6月19日那天碰面的時候，有看到1個人和曾乙家一起
    前來，另外一台遠遠的BMW車內應該有坐1個人，現場包含伊
    坐的車，總共是3部車，在墳墓區地點沒有看到葉崇岳等語
    （見原審99年度訴字第227號卷第138頁背面、第140頁背面
    至141頁），亦與前開證人張堉銘、紀漢聲證述證人葉崇岳
    在場之情節不符，另審酌證人葉崇岳原為正闊興業公司之股
    東，因退股取得發票人為正闊興業公司、面額550萬元，付
    款人華南商業銀行新豐分行，且經告訴人楊炤鈴背書之支票
    1張，該支票屆期提示亦遭退票，此經告訴人楊炤鈴、證人
    葉崇岳於原審中證述明確，且有支票影本1張附卷可稽（見
    原審99年度訴字第227號卷第136頁、第98頁、第153頁），
    依前開遭退票之支票金額龐大，既為正闊興業公司所開立，
    又經告訴人楊炤鈴背書，當屬證人葉崇岳亟欲索討之債務，
    97年6月19日告訴人楊炤鈴終於出面商討債務時，倘此會面
    確係由證人葉崇岳主動邀約被告，證人葉崇岳如身處現場，
    何以不下車親自向告訴人楊炤鈴追討其積欠之債務，而僅留
    置於車上觀看，依前所述，證人葉崇岳之證詞尚難採信。
  (2)就證人張堉銘、紀漢聲證稱渠等未見告訴人楊炤鈴遭人拘束
    行動自由、亦未聽聞被告為恫嚇之語部分：
    被告及告訴人楊炤鈴於97年6月19日會面時間為晚間7時許，
    會面地點為臺北市○○區○○路附近墳墓區，顯非人潮洶湧
    燈火通明之處，證人張堉銘、紀漢聲既證述稱渠等所處位置
    與被告及告訴人楊炤鈴談話之地點，均有相當距離，未能仔
    細聆聽被告與告訴人楊炤鈴談話之內容，實難認定證人張堉
    銘、紀漢聲得以清楚觀察被告、告訴人楊炤鈴及站在告訴人
    楊炤鈴身後4名男子全部相關人等之肢體動作。另細譯證人
    張堉銘於原審中就其於97年6月21日陪同被告前往臺北市北
    投區過程，亦顯與證人即告訴人楊炤鈴、證人紀漢聲於原審
    中證述之情節及被告坦白承認97年6月21日當天，證人紀漢
    聲並未到場，且被告僅與搭載告訴人楊炤鈴前來會面之成年
    男子商談，告訴人楊炤鈴則留在車內等細節（見原審99年度
    審訴字第394號卷第28至29頁，原審99年度訴字第227號卷第
    13 至17、22至30、110頁背面至117頁、第126頁背面至145
    頁、第170頁背面至179頁），均不相吻合，再參證人張堉銘
    於原審中自承：伊只是陪著去，沒有辦法記得很清楚，某部
    分沒記到，第2次好像真的不太清楚等語（見原審99年度訴
    字第227號卷第107頁背面），是認證人張堉銘、紀漢聲之證
    述內容，不足作為對被告有利認定之依據。
  3.就告訴人楊炤鈴所使用門號0000000000行動電話通聯紀錄部
    分：
    (1)告訴人楊炤鈴使用門號0000000000行動電話，於97年6 月
      19日下午3 時許，在百納公司附近遭4 名成年男子強拉上
      車後，即由前開男子保管之，此業據告訴人楊炤鈴於偵查
      及原審中證述明確（見99年度偵字第451號卷第195至197
      頁，原審99年度訴字第227號卷第126頁背面至145頁），
      亦與該行動電話於該段期間通聯紀錄多顯示0秒之情形相
      符（詳前貳、一、（二）1.所述）。前開門號之行動電話
      於該段期間內，為何始終得以顯示基地台位置，或因犯罪
      行為人並不知悉行動電話保持開機將顯示基地台位置而洩
      漏行蹤，又或因系統設定方式而造成，可能性不一而足，
      實難單以此點即率爾認定告訴人楊炤鈴於該段期間並未遭
      人私行拘禁並剝奪行動自由之情，被告之選任辯護人以此
      為辯解，顯有誤會。
    (2)又告訴人楊炤鈴使用行動電話門號0000000000於97年6月1
      9日晚間9時8分、同日晚間9時11分，固分別有發話至申用
      人簡木貴、門號0000000000號電話各22秒、31秒之紀錄，
      有行動電話門號0000000000號之通聯調閱查詢單可參（見
      99年度偵字第451號卷第40頁倒數第3欄、第41頁第4欄）
      ，而證人簡木貴固於原審中一度證述：伊是視博通國際股
      份有限公司、聯嘉資訊公司負責人，公司業務是代理電腦
      LCD螢幕、周邊設備等產品的銷售、批發，伊的廠商中有
      一個業務趙先生曾與伊接洽，表示要買正闊興業公司的產
      品後轉賣給我們，才介紹正闊興業公司業務經理楊炤鈴給
      伊，前開行動電話通聯紀錄，是伊和楊炤鈴約在臺北市○
      ○區○○路伊公司這裡看產品，約在晚上7、8點，楊炤鈴
      遲到有事情，打電話給伊說會晚點到後來就說她快到了，
      後來她在晚間10點多確實有依約跟伊討論產品等語（見原
      審99年度訴字第227號卷第122至126頁）。然細譯告訴人
      楊炤鈴使用0000000000門號行動電話於97年6月19日晚間
      通聯顯示之基地台位置，均無顯示於「臺北市中山區」附
      近之位置，有行動電話門號0000000000號之通聯調閱查詢
      單在卷（見99年度偵字第451號卷第32至58頁），而證人
      簡木貴嗣與告訴人楊炤鈴對質後，即證稱：確實有一位趙
      先生介紹伊正闊的產品，但是時間點伊已經想不起來，我
      們談產品的那天，應該是農曆過年前，剛剛作證的時候，
      是因為伊看到有這通電話的紀錄，又曾經與楊炤鈴談產品
      的事情是同一件事情的原因，所以搞混在一起，奇怪的對
      話內容，這種電話每天都很多，所以伊完全沒有印象在97
      年6月接到楊炤鈴的行動電話來電等語（見原審99年度訴
      字第227號卷第135至136頁），應認證人簡木貴於原審中
      證述97年6月19日晚間曾與告訴人楊炤鈴在其公司內會面
      商談產品事項等語，係因記憶錯誤所為，亦不足以為被告
      有利認定之依據。
  4.依前所述，被告及其辯護人所為辯解，均難採信，亦均不足
    以作為對被告有利認定之依據。末查，證人已由法官合法訊
    問，且於訊問時予當事人詰問之機會，其陳述明確別無訊問
    之必要者，不得再行傳喚，為刑事訴訟法第196條所明文規
    定。辯護人雖請求傳喚證人張堉銘欲證明該4名男子當時也
    有在場協商等情，惟證人張堉銘已由原審合法傳喚到庭訊問
    ，且於訊問時予檢察官、被告之辯護人交互詰問，其陳述已
    臻明確，於本案事實之認定，不生影響，別無訊問之必要，
    依上開規定，自不得再行傳喚，是被告聲請傳喚證人張堉銘
    ，爰不予傳喚，附此敘明。
(六)綜上所述，本案事證明確，被告犯行已堪認定，應予依法論
    科。
二、核被告所為，係犯刑法第302條第1項之剝奪他人行動自由罪
    。被告於以非法方法剝奪他人行動自由行為繼續中，對被害
    人施以恐嚇，並迫使被害人行無義務之事，公訴人雖於起訴
    書內認定被告所犯構成刑法第302條第1項之剝奪他人行動自
    由及第305條恐嚇危害安全2罪，惟按刑法第305條之恐嚇罪
    ，係指單純以將來加害生命、身體、自由、名譽、財產之事
    ，恐嚇他人致生危害於安全者而言。如對於他人之生命、身
    體等，以現實之強暴脅迫手段加以危害要挾，使人行無義務
    之事或妨害人行使權利，應構成刑法第304條之強制罪。又
    刑法第302條之妨害自由罪，係妨害他人自由之概括的規定
    ，故行為人具有一定目的，以非法方法剝奪人之行動自由者
    ，除法律別有處罰較重之規定（例如略誘及擄人勒贖等罪）
    ，應適用各該規定處斷外，如以使人行無義務之事，或妨害
    人行使權利為目的，而其強暴脅迫復已達於剝奪人行動自由
    之程度，即祇成立本罪，不應再依同法第304條論處。誠以
    此項使人行無義務之事，或妨害人行使權利之低度行為，應
    為非法剝奪人之行動自由之高度行為所吸收，不能以其目的
    係在使人行無義務之事，或妨害人行使權利，認為係觸犯刑
    法第302條第1項及第304條第1項之二罪名，而依同法第55條
    從一重處斷（最高法院93年度台上字第3309號裁判要旨參照
    ）。且刑法第302條第1項、第304條第1項及第305條之罪，
    均係以人之自由為其保護之法益，而刑法第302條第1項之罪
    所稱之非法方法，已包括強暴、脅迫或恐嚇等一切不法手段
    在內。因之，如以非法方法剝奪他人行動自由行為繼續中，
    再對被害人施加恐嚇，或以恐嚇之手段迫使被害人行無義務
    之事；則其恐嚇之行為，仍屬於非法方法剝奪行動自由之部
    分行為，應僅論以刑法第302條第1項之罪，無另成立同法第
    304條或第305條之罪之餘地（最高法院89年度台上字第780
    號裁判要旨參照），故被告恐嚇及使人行無義務之事之行為
    ，屬於非法方法剝奪行動自由之部分行為，不另論罪，公訴
    人於起訴書內認定被告所犯構成刑法第302條第1項之剝奪他
    人行動自由及第305條恐嚇危害安全2罪，尚有未洽。又公訴
    人於原審審理中就被告上開恐嚇告訴人楊炤鈴之犯行部分主
    張係涉嫌刑法第346條第3項、第1項之恐嚇取財未遂罪嫌，
    並認起訴書所載第305條部分應予變更法條（見原審99年訴
    字第227號卷第178頁），惟按刑法第346條之第1項之恐嚇取
    財罪嫌，行為人主觀上須意圖為自己或第三人不法所有，若
    僅以恐嚇方法使人交付財物，而無不法所有意圖，縱令其行
    為或可觸犯他項罪名，要無由成立恐嚇取財罪（最高法院84
    年度台上字第4566號判決意旨參照）。查被告與告訴人楊炤
    鈴之前夫陳泓淇間存有金錢借貸糾紛，被告曾於97年3月間
    借款220萬元予陳泓淇，陳泓淇則以前開面額220萬元之慶豐
    銀行支票1張作為質押，然該支票屆期提示竟因存款不足而
    遭退票，此據被告陳述明確，並有前開支票影本暨退票理由
    單在卷可查（見原審99年度訴字第227號卷第19頁），而告
    訴人楊炤鈴於原審中，亦不否認其確為正闊興業公司之實質
    經營者、前開支票係由陳泓淇取得後交付予被告及被告曾表
    示正闊興業公司積欠其票款之事實（見原審99年度訴字第
    227號卷第126頁背面至145頁），前開支票因未能兌現而積
    欠持票人即被告之票款220萬元，於法律層面固屬正闊興業
    公司法人之債務，而與自然人即告訴人楊炤鈴無涉，然衡諸
    一般無專業法律知識之人，對前開自然人及法人間權利義務
    之區隔，未必能清楚區分，被告辯稱其於97年6月19日係為
    追討前開支票債務而與正闊興業公司實質經營者即告訴人楊
    炤鈴商談等語，與常情並無重大違背。告訴人楊炤鈴於原審
    中固曾證稱：他（曾乙家）要伊還這筆錢，但是沒有告訴伊
    細項，只是告訴伊總共就是1,000萬元等語（見原審99年度
    訴字第227號卷第138頁），然此業據被告堅決否認，又參諸
    告訴人楊炤鈴於同次審理期日曾另證稱：97年6月21日那些
    人和曾乙家談話後，回到車上告訴伊說雇主要求伊簽500萬
    元本票等語（見原審99年度訴字第227號卷第133頁），前後
    已有相異，於卷內查無其他積極證據足以佐證被告係向告訴
    人楊炤鈴索討逾越前開支票面額之金額，應認被告係出於票
    據債權向發票人公司實質經營者索討債務，而無不法所有意
    圖，核與恐嚇取財罪之構成要件不合，被告所犯恐嚇罪部分
    係剝奪他人行動自由罪之部分行為，業如前述，公訴人於原
    審主張變更法條，尚有未合，附此敘明。被告與真實姓名年
    籍不詳之成年男子4人間，有犯意之聯絡與行為之分擔，為
    共同正犯。
三、被告行為後刑法第41條業於98年1月21日修正，增列第41 條
    第2項至第8項；復於98年12月30月將(1)第41條第1項、第3項
    「受六個月以下有期徒刑」修正為「受六月以下有期徒刑」
    、第8項「逾六個月者」修正為「逾六月者」，(2)第1項及第
    4項「確因不執行所宣告之刑」之規定，分別修正為「易科
    罰金」及「易服社會勞動」，(3)第7項之「裁判」二字刪除
    ，(4)並依大法官會議第662號解釋修正第41條第8項，並增列
    第9項、第10項，惟修正後刑法第41條第1項規定之實質內容
    並無改變，應依一般法律適用原則，逕行適用裁判時法即修
    正後之刑法第41條第1項規定，併予敘明。
四、原審審理結果，認被告罪證明確而適用刑法28條、第302條
    第1項、第41條第1項前段，刑法施行法第1條之第1項、第2
    項前段之規定，並審酌被告被告不思以正途解決其與陳泓淇
    、告訴人楊炤鈴所經營正闊興業公司間之債務糾紛，圖以暴
    力相向，嚴重影響社會治安，增長社會暴戾氣氛，犯後又始
    終未表示願與告訴人楊炤鈴和解之意念，其所為實屬可議，
    然念及其素行尚可、有本院被告前案紀錄表可參、暨本件犯
    罪手段、造成之損害及告訴人楊炤鈴嗣後於一再表示願意原
    諒被告，希望從輕量處其刑度等一切情狀，認被告共同犯剝
    奪他人行動自由罪處有期徒刑5月，並諭知如易科罰金之折
    算標準，經核於法並無違誤，量刑亦屬妥適，告訴人亦於本
    院審理中同為表示被告確有上開犯行，惟其願意原諒被告犯
    行等語。被告上訴猶執陳詞否認犯行，指摘原判決不當云云
    ，為無理由，應予駁回。
據上論斷，應依刑事訴訟法第368條，判決如主文。
本案經檢察官鄭富銘到庭執行職務。
中    華    民    國    100   年    5     月    26    日
                  刑事第十一庭      審判長法  官  許宗和
                                          法  官  潘進柳
                                          法  官  沈君玲
以上正本證明與原本無異。
如不服本判決，應於收受送達後10日內向本院提出上訴書狀，其
未敘述上訴之理由者並得於提起上訴後10日內向本院補提理由書
（均須按他造當事人之人數附繕本）「切勿逕送上級法院」。
                                          書記官  彭于瑛
中    華    民    國   100    年    5     月    27    日